【裁判字號】    95,上易,647
【裁判日期】    951226
【裁判案由】    給付貨款
【裁判全文】
臺灣高等法院民事判決                 95年度上易字第647號
上  訴  人  信誼機器工業股份有限公司
法定代理人  乙○○
訴訟代理人  甲○○
被上訴人    今日儀器股份有限公司
法定代理人  丁○○
訴訟代理人  戊○○
上列當事人間請求給付貨款事件，上訴人對於中華民國95年5月1
6日臺灣臺北地方法院95年訴字第953號第一審判決提起上訴，本
院於95年12月12日言詞辯論終結，判決如下：
    主      文
原判決關於命上訴人給付超過新台幣壹佰壹拾萬壹仟陸佰壹拾捌
元本息部分，暨訴訟費用之裁判，均廢棄。
上開廢棄部分，被上訴人在第一審之訴駁回。
其餘上訴駁回。
第一、二審訴訟費用，由上訴人負擔四分之三，餘由被上訴人負
擔。
    事實及理由
一、本件被上訴人之法定代理人原為洪水添，於民國95年8月8日
    變更為丁○○，有被上訴人公司變更登記表附卷可稽（見本
    院卷第48-3頁至第48-5頁），茲丁○○聲明承受訴訟，應予
    准許。
二、本件被上訴人主張：被上訴人公司於93年7月1日合併大統儀
    器股份有限公司 (以下簡稱大統公司)，並概括承受其所有
    債權債務。大統公司於90年12月28日出售汙泥曬乾床予上訴
    人，總價款新台幣 (下同)3,672,060 元，依其所定訂購單
    約定：付款條件應於每次計價該估驗款90%。然上訴人僅支
    付60%即2,203,236元，而拒絕給付餘款1,468,824元。經被
    上訴人承受該債權後，屢向上訴人催討，上訴人仍以業主未
    驗收為由拒不付款，然業主臺灣土地開發股份有限公司 (
    以下簡稱台開公司)及施工廠商普春環保工程股份有限公司
    （以下簡稱普春公司）均宣稱系爭工程已完工，且普春公司
    承作之污水廠及相關設備已在操作使用中，本件工程顯已驗
    收完畢，況工程驗收乃係上訴人與上包之關係，與被上訴人
    無涉，上訴人不得據為拒付尾款之理由。爰依兩造簽訂之訂
    購契約請求上訴人應給付被上訴人買賣價款1,468,824元，
    並自支付命令繕本送達翌日起至清償日止，按年息百分之六
    計算之利息。原審判決上訴人應給付被上訴人1,468,824元
    ，及自94年10月13日起至清償日止，按週年利率百分之五計
    算之利息。並駁回被上訴人其餘遲延利息之請求。被上訴人
    就原審判決其敗訴部分，未據聲明不服而告確定，就上訴人
    之上訴，聲明：上訴駁回。
三、上訴人則以：訴外人普春公司承攬台開公司於高雄岡山本洲
    工業區污水處理工程（以下簡稱污水工程），上訴人為普春
    公司承攬污水工程之下包，並向大統公司訂購汙泥曬乾床，
    依雙方簽訂訂購單約定買賣之付款條件「1.為配合工程估驗
    ，每次計價該估驗款90%」，係指被上訴人交貨並經功能測
    試合格為給付前提，惟上訴人承包之污水工程，迄今仍無法
    進行功能測試，雙方始協議先行給付60%之估驗款，尾款30%
    仍需俟功能測試合格後，上訴人始有給付之義務。現污水工
    程既未經功能測試合格，且上訴人已先行給付60%貨款，其
    餘應俟驗收合格後，上訴人始應為給付，上訴人非故意拖延
    拒付貨款等語，資為抗辯。上訴聲明：原判決關於命上訴人
    給付1,468,824元本息部分廢棄。上開廢棄部分，被上訴人
    在第一審之訴駁回。
四、被上訴人主張其於93年8月9日與大統公司合併，並概括承受
    所有債權債務，大統公司與上訴人簽訂訂購單，由上訴人向
    大統公司買受汙泥曬乾床，約定總價金為3,672,060元（含
    稅），上訴人僅給付款貨款60%為2,203,236元，尚有貨款尾
    款1,468,824元迄未給付，業據被上訴人提出經濟部93年8月
    13日函、訂購單、發票（以上均附於支付命令卷）、交貨簽
    收單、票據入銀行代收）、支票兌現入戶、收款明細清單等
    件為證（見原審卷第34頁至第39頁），且為上訴人所不爭執
    （見原審95年度訴字第953號卷第41頁），堪信為真。茲被
    上訴人主張上訴人應給付尾款1,468,824元本息，惟為上訴
    人所否認，並以前揭情詞置辯。經查：
  (一)按當事人預期不確定事實之發生，以該事實發生時為債務之
    清償期者，應認該事實發生時或其發生已不能時，為清償期
    屆至之時。
  (二)依兩造所簽訂之訂購單約定：「付款條件：1配合工程估驗
    ，每次計價該估驗款90%，其餘10%於工程正式驗收後付清票
    期90天。…」，是兩造就買賣汙泥曬乾床之付款期限顯已約
    定於工程估驗時應給付估驗款90%，而於驗收後付清尾款10%
    至明。上訴人主張於估驗時雙方約定給付60%云云，就此既
    與訂購單記載之付款期限迥不相同，而上訴人復未能舉證以
    明其實，上訴人前揭主張，自不足採。
  (三)本件依訂購單約定之付款期限，係於估驗時應付90%，而被
    上訴人既已交付買賣標的物即汙泥曬乾床予上訴人施工完成
    ，此經證人承包商普春公司職員丙○○陳證甚明（見本院卷
    第41頁反面），並有被上訴人提出之照片在卷可考（見本院
    卷第20頁、第31頁至第34頁），復為上訴人所不爭執，則被
    上訴人交付之汙泥曬乾床應已完成估驗，依訂購單約定之付
    款期限，上訴人即有給付買賣價金90%之義務，惟上訴人僅
    支付其中60%，則被上訴人請求給付其餘30%部分即1,101,61
    8元 (3,672,060X30%=1,101,618)，自屬有據，應予准許。
    至其餘10%尾款部分，既約定應於驗收時給付90天期票，上
    訴人抗辯稱其承包污水工程尚未經驗收等情，已經證人即普
    春公司職員丙○○證明在卷（見本院卷第41頁反面），而被
    上訴人復未能舉證證明其交付之汙泥曬乾床已經上訴人驗收
    完畢，斷難徒憑被上訴人已交付污泥曬乾床予上訴人4、5年
    ，遽謂上訴人已驗收完畢。因此，本件被上訴人交付之污泥
    曬乾床，被上訴人既未能證明已經上訴人驗收，或有不能為
    驗收之情事，則關於被上訴人請求其餘10%貨款之清償期顯
    未屆至，被上訴人請求上訴人給付買賣尾款10%部分即367,
    206元 (3,672,060X10%=367,206)，不應准許。
五、綜上所述，被上訴人本於買賣法律關係，請求上訴人給付未
    付之買賣價款30%即1,101,618元，及自支付命令繕本送達翌
    日即94年10月13日起至清償日止，按週年利率百分之五計算
    之利息，為有理由，應予准許。逾此所為請求，為無理由，
    應予駁回。原審就超過上開應准許部分，為上訴人敗訴之判
    決，自有未洽。上訴意旨就此部分指摘原判決不當，求予廢
    棄改判，為有理由。至於上開應准許部分，原審判命上訴人
    給付，核無違誤，上訴意旨，就此部分，仍執陳詞，指摘原
    判決不當，求予廢棄，為無理由，應駁回其上訴。
六、本件事證已明，兩造其餘攻擊防禦方法及未經援用之證據，
    經本院審酌後，核與本件之結論，不生影響，爰不一一贅述
    ，附此敘明。
七、據上論結，本件上訴為一部有理由，一部無理由，依民事訴
    訟法第450條、第449條第1項、第79條但書，判決如主文。
中    華    民    國    95    年    12    月    26    日
                    民事第十一庭
                        審判長法  官    林恩山
                              法  官    薛中興
                              法  官    蘇芹英
正本係照原本作成。
不得上訴。
中    華    民    國    95    年    12    月    26    日
                              書記官    林初枝


司法院資訊處製作；財團法人民間司法改革基金會備份。
